【裁判字號】    97,消債更,1782
【裁判日期】    980117
【裁判案由】    更生事件
【裁判全文】
臺灣板橋地方法院民事裁定
聲  請  人  甲○○
代  理  人  陳世杰律師
上列當事人因消費者債務清理事件聲請更生，本院裁定如下：
    主  文
聲請駁回。
聲請費用由聲請人負擔。
    理  由
一、按債務人與金融機構協商成立者，不得聲請更生或清算，但
    因不可歸責於己之事由，致履行顯有重大困難者，不在此限
    ；本條例施行前，債務人依金融主管機關協調成立之中華民
    國銀行公會會員辦理消費金融案件無擔保債務協商機制與金
    融機構成立之協商，準用前項之規定，消費者債務清理條例
    第151 條第5 項、第6 項分別定有明文。再聲請更生或清算
    不合程式或不備其他要件者，法院應以裁定駁回之，但其情
    形可以補正者，法院應定期間先命補正，復為同條例第8 條
    所明定。
二、本件聲請意旨略以：聲請人因有不能清償債務之情事，於消
    費者債務清理條例施行前，曾依照中華民國銀行公會會員辦
    理消費金融案件債務協商機制，與最大債權金融機構安泰銀
    行成立協商，雙方約定其自民國95年6月起，每個月須清償
    新臺幣（下同）45,337元，惟協商時月薪僅約47,010，扣除
    上開還款外，所剩金額不足支應生活開銷，以致於聲請人繳
    納一期後即無法繼續繳款，因此係有不可歸責於聲請人之事
    由，致履行協商條件顯有重大困難，而向鈞院聲請更生等語
    。
三、查本件聲請人於消費者債務清理條例施行前，曾依照中華民
    國銀行公會會員辦理消費金融案件無擔保債務協商機制，與
    最大債權金融機構安泰商業銀行成立協商，約定聲請人自95
    年6月起，分120期，每月清償45,337元，至全部清償為止等
    情，業據安泰商業銀行提出協議書及無擔保債務還款計劃影
    本各1份為證，且觀諸聲請人提出之財團法人金融聯合徵信
    中心債權人清冊中「是否曾參與銀行公會債務協商」欄註記
    「Y」一節亦明。準此，本件聲請人依上開協商機制與最大
    債權金融機構協商成立後，再向本院聲請更生，尚須符合「
    不可歸責於己之事由致履行顯有重大困難」之要件，方為適
    法。
四、依債務人與金融機構協商成立者，除非因不可歸責於己之
    事由，致履行顯有重大困難，否則不得聲請更生或清算，債
    清條例第151條第5項規定意旨甚明。是債務清償方案成立後
    ，固由債務人按其條件履行，惟需於其後發生情事變更，在
    清償期間收入或收益不如預期，致該方案履行困難甚或履行
    不能，因不可歸責於己，始能聲請更生或清算。此項規定旨
    在避免債務人任意毀諾已成立之協商，濫用更生或清算之裁
    判上債務清理程序，蓋以債務清償方案係經當事人行使程序
    選擇權所為之債務清理契約，債務人應受該成立之協議所拘
    束。債務人既已與金融機構協商成立，如認該協商方案履行
    有其他不適當情形，自仍應再循協商途徑謀求解決。是查，
    本件聲請人前經協商時，其收入情況與本件聲請時未有明顯
    不同，既無情事變更，且無重大履行困難之處。又債務人既
    有固定收入之履行能力，縱有履行不便，亦得經由個別債權
    銀行協商程序以求適當履債，準此，堪認債務人尚乏不可歸
    責於己致履行顯有重大困難之情形可言。另依前開立法理由
    可知，上述債務清償方案既經當事人選擇並採為清償之方式
    ，債務人即應受該協議之拘束，如有無法履行之情事，當再
    循協商機制謀求解決，是在無任何情事變更的情況之下，聲
    請人單方面決定拒不履行協商條件，顯無理由，是其主張與
    「不可歸責於己之事由致履行顯有重大困難」之要件並不相
    符，足認前開聲請人之主張尚無理由，堪認聲請人尚乏不可
    歸責於己致履行顯有重大困難之情形。
五、縱上所述，本件聲請人既無消債條例第151 條第5 項但書所
    規定不可歸責於己之事由，依原協商條件履行亦非顯有重大
    困難，其向本院聲請更生，應屬聲請之要件不備，且該欠缺
    又無從補正，依首揭條文之意旨，自應駁回其更生之聲請，
    爰裁定如主文。
中    華    民    國    98    年    1    月    17    日
                  民事第二庭    法  官   張谷輔
上為正本係照原本作成
如不服本裁定，應於裁定送達後10日內，以書狀向本院提出抗告
，並繳納抗告費新臺幣1,000 元。
中    華    民    國    97    年    1    月    17  日
                                書記官   孫國慧


司法院資訊處製作；財團法人民間司法改革基金會備份。
